【裁判字號】    99,上更(一),164
【裁判日期】    991118
【裁判案由】    毒品危害防制條例
【裁判全文】
臺灣高等法院臺南分院刑事判決     99年度上更(一)字第164號
上  訴  人  臺灣雲林地方法院檢察署檢察官
被      告  丁○○
選任辯護人  林俊欽律師
上列上訴人因被告違反毒品危害防制條例案件，不服臺灣雲林地
方法院96年度訴字第770號中華民國97年3月4日第一審判決（起
訴案號：臺灣雲林地方法院檢察署96年度偵字第3426號），提起
上訴，經最高法院發回更審，本院判決如下：
    主  文
原判決撤銷。
丁○○販賣第三級毒品，處有期徒刑伍年貳月。扣案之第三級毒
品愷他命（Ketamine，俗稱ｋ他命）貳大包、玖小包共拾壹包（
驗餘總淨重一０六點九四公克）、夾鏈分裝袋伍拾肆個、電子秤
壹臺及帳冊壹本，均沒收之。未扣案門號0000000000行動電話壹
具沒收之，如全部或一部不能沒收，追徵其價額。
    事  實
一、丁○○明知愷他命（Ketamine，俗稱K他命）為毒品危害防
    制條例第二條第二項第三款明定之第三級毒品，不得販賣、
    持有，竟基於販賣第三級毒品愷他命以營利之犯意，於民國
    (下同)九十六年六月三十日凌晨三時許（起訴書誤植為九十
    六年六月二十九日凌晨三時許），在嘉義市「柯靈頓KTV」
    外，以新臺幣(下同）二萬八千元之價格，向真實姓名、年
    籍均不詳，綽號「阿松」之成年男子販入數量不詳之愷他命
    ，並將之分裝成二大包、十小包，除將一小包愷他命供己施
    用完畢外，其餘二大包、九小包愷他命置入其隨身包包內，
    攜至雲林縣虎尾鎮○○路二五七號一樓「世紀網咖」店內，
    伺機出售。嗣於同年月三十日上午七時三十分許，為雲林縣
    警察局虎尾分局虎尾派出所巡邏警員甲○○及丙○○接獲民
    眾報案，前往臨檢，在上址「世紀網咖」店內當場，發現丁○○以腳遮掩其所有之上開包包，因覺丁○○行跡可疑，當
    場命丁○○打開其包包，並當場扣押前開丁○○所有供本件
    犯罪所用之愷他命共十一包（即二大包、九小包，驗餘總淨
    重一０六點九四公克，即驗前總毛重一一一點九八公克扣除
    包裝塑膠帶袋總重四點九五公克再扣除取０點０九公克鑑定
    用罄部分；起訴書誤載為驗餘淨重約八十九點九０公克）、
    電子磅秤一臺、夾鏈分裝袋五十四個及帳冊一本。
二、案經雲林縣警察局虎尾分局報請臺灣雲林地方法院檢察署檢
    察官偵查起訴。
    理  由
壹、程序方面（證據能力部分）：
一、本件搜索扣押程序之適法性
  (一)刑事訴訟法所稱之「搜索」，係指以發現被告（含犯罪嫌疑
    人）或犯罪證據或其他可得沒收之物為目的，而搜索被告（
    含犯罪嫌疑人）或第三人之身體、物件、電磁紀錄、住宅或
    其他處所之強制處分。上開「身體、物件、電磁紀錄、住宅
    或其他處所」為法律保護之領域，人民對之有「合理隱私期
    待」，若該期待因為國家公權力之行使遭到破壞，國家公權
    力之行為，即構成刑事訴訟法所稱之「搜索」。不論就被告
    或第三人而言，搜索對於被搜索人隱私權或財產權造成一定
    程序之干預與限制，基於憲法第二十三條法律保留原則之要
    求，除符合刑事訴訟法無令狀搜索之規定（即刑事訴訟法第
    一百三十條附帶搜索、第一百三十一條逕行搜索及第一百三
    十一條之一同意搜索）外，應由司法警察官或檢察官聲請該
    管法院核發搜索票，方得為之。且不容警察機關假臨檢之名
    ，行搜索之實（最高法院九十一年度臺上字第五三五號、九
    十四年度臺上字第六六八五號判決意旨參照）。查本件員警
    甲○○、丙○○於九十六年六月三十日七時二十分許接獲勤
    務中心通報於虎尾鎮○○路世紀網咖內44.45.46編號電腦有
    人交易毒品，因員警甲○○、丙○○當時係擔服巡邏勤務於
    接獲勤務中心通報後立即前往查察等情，有員警甲○○、丙○○所撰之職務報告可稽（96年度偵字第3426號卷第32-1頁
    ），是以員警甲○○、丙○○並未持有該管法院核發之搜索
    票前往。員警丙○○在前開網咖內因發現被告形跡可疑，乃
    要求被告打開包包供其檢查，因而查獲上開扣案之物品等情
    ，業據證人甲○○、丙○○迭於原審及本院更一審時，證述
    明確。則員警丙○○當場要求被告自行打開包包供其檢查，
    所為已經該當刑事訴訟法第122條所規定之搜索行為。
  (二)員警甲○○、丙○○乃因巡邏時，接獲通報前往世紀網咖臨
    檢，並未向法院申請搜索票，則本件所應審究者厥為員警無
    搜索票之搜索，是否符合上開無令狀搜索之要件？
  1.按刑事訴訟法第一百三十條附帶搜索需符合逮捕被告、犯罪
    嫌疑人或執行拘提、羈押時之要件，本件被告係因「警員甲○○、丙○○於接獲通報後立即前往現場臨檢。在世紀網咖
    編號45號電腦前發現丁○○腳下有一個包包，用腳遮擋，形
    跡可疑，請其將包包拿到桌上，並請被告自行打開，始發現
    本件扣案之毒品，乃將被告及扣案毒品一同帶回偵訊一節，
    業據證人丙○○證述明確（本院更(一)卷第70頁），並有職務
    報告可參（見96年度偵字第3426號卷第32-1頁），則本件員
    警丙○○之搜索顯然先於逮捕被告，是以並未符合上開附帶
    搜索之「逮捕被告、犯罪嫌疑人或執行拘提、羈押」之要件
    ，自非刑事訴訟法第一百三十條所規定之附帶搜索。
  2.次按刑事訴訟法第一百三十一條第二、三項所定之逕行搜索
    ，權限歸屬於檢察官，並非司法警察，若由司法警察執行之
    ，亦必須由檢察官指揮始得為之，且必須於執行後三日內報
    告於該管檢察署檢察官及法院，否則均為侵害人民財產權與
    隱私權之違法搜索行為。本件員警甲○○、丙○○並非由檢
    察官指揮搜索，亦未於執後三日內報告該管檢察官及法院，
    自不符合刑事訴訟法第一百三十一條第二、三項所定之逕行
    搜索之要件。
  3.再按刑事訴訟法第一百三十一條之一所稱之「同意搜索」，
    應經受搜索人出於自願性同意，此所謂「自願性」同意，係
    指同意必須出於同意人之自願，非出自於明示、暗示之強暴
    、脅迫。法院對於證據取得係出於同意搜索時，自應審查同
    意之人是否具同意權限，有無將同意意旨記載於筆錄由受搜
    索人簽名或出具書面表明同意之旨，並應綜合一切情狀包括
    徵求同意之地點、徵求同意之方式是否自然而非具威脅性、
    警察所展現之武力是否暗示不得拒絕同意、拒絕警察之請求
    後警察是否仍重複不斷徵求同意、同意者主觀意識之強弱、
    年齡、種族、性別、教育水準、智商、自主之意志是否已為
    執行搜索之人所屈服等加以審酌。查本件扣押筆錄固記載執
    行之依據係「依刑事訴訟法第一百三十一條之一經受搜索人
    同意執行搜索」，並經受搜索人丁○○簽名及按捺指印（見
    警卷第五頁），惟查：本件證人丙○○證稱：我請被告把包
    包打開，被告剛開始不同意打開，我第二次請被告打開，被
    告後來才打開，自己拉拉鍊打開（見本院更(一)卷第70頁正、
    反面），互核證人乙○○（被告友人）證稱：「被告起先不
    太願意，後來警察一直叫他快點，口氣有點兇得說『快一點
    ，配合一點』要求被告把包包打開給他看，因為警察有點不
    耐煩，被告只好打開給他看」（見本院更(一)卷第61頁反面）
    。則本件被告同意自行打開包包，係經員警丙○○催促後所
    為，衡情應係鎮懾於員警丙○○之壓力下，始同意打開包包
    ，則被告之同意搜索，顯非出於自願性同意，自無刑事訴訟
    法第一百三十一條之一所稱之「同意搜索」之適用。
  4.本件員警丙○○搜索時並未申請搜索票，又不符合刑事訴訟
    法第一百三十條、第一百三十一條第二、三項及第一百三十
    一條之一之無令狀搜索之情形，其搜索程序並不合法。
二、本件因違法搜索而扣押物品之證據能力：
    對於違法搜索扣押所取得之證據，並非一概無許為適格證據
    ，鑑於非供述證據之本質，通常具有客觀及不變易性，價值
    遠高於常受各種主、客觀因素影響之供述證據，然搜索作為
    ，實侵害憲法所保障之人民居住安全、隱私及財產等基本權
    ，是裁量時，自當審慎，允宜參照同法第一百五十八條之四
    規定意旨，應由法院於個案審理中，就個人基本人權之保障
    及公共利益之均衡維護，依比例原則及法益權衡原則，予以
    客觀之判斷，亦即宜就(一)違背法定程序之程度。(二)違背法定
    程序時之主觀意圖（即實施搜索、扣押之公務員是否明知違
    法並故意為之）。(三)違背法定程序時之狀況（即程序之違反
    是否有緊急或不得已之情形）。(四)侵害犯罪嫌疑人或被告權
    益之種類及輕重。(五)犯罪所生之危險或實害。(六)禁止使用證
    據對於預防將來違法取得證據之效果。(七)偵審人員如依法定
    程序，有無發現該證據之必然性。(八)證據取得之違法對被告
    訴訟上防禦不利益之程度等情狀予以審酌，以決定應否賦予
    證據能力。則依上開證人丙○○及甲○○之證言可知：(一)本
    件員警丙○○係在網咖之不特定及多數人得出入之公共場所
    ，未申請搜索票，口頭要求被告打開包包供其觀看其中之內
    容物，因被告不同意，員警丙○○再度催促，被告始打開包
    包（本院更(一)卷第69-70頁背面），員警丙○○兩度催促被
    打開包包，其違背法定程序之程度尚屬輕微；(二)員警丙○○
    係因接獲勤務中心通報指有人在上開網咖內販賣毒品，乃前
    往臨檢發現被告腳邊有一包包，被告試圖以腳遮掩，有事實
    足疑該包包內有不法之物品，員警丙○○始命被告打包包。
    且因員警丙○○認出被告係其前曾承辦涉嫌施用安非他命案
    件之涉嫌人，業據員警甲○○證稱在卷（原審卷第102頁）
    。是以員警丙○○應係因此認被告嫌疑重大，始於被告第一
    次不同意狀況下，第二次命被告打開包包，則員警丙○○搜
    索被告包包違法之意圖並非重大；(三)本件扣案物品有白色粉
    末共十一包（即二大包、九小包，驗餘總淨重106.94公克，
    即驗前總毛重111.98公克扣除包裝塑膠帶袋總重4.95公克再
    扣除取0.09公克鑑定用罄部分；起訴書誤載為驗餘淨重約89
    .90公克），數量相當龐大，若未及即時搜索扣押，一旦流
    入市面，對國民身體健康之危害，不言可諭；(四)本件員警丙○○若不立即要求被告打開包包，而離開現場，循合法程序
    申請搜索票，被告恐將逃逸，並有充裕時間湮滅證據，日後
    將難以查扣該證據而無法將被告繩之以法，非無緊急取證之
    必要。(五)綜上，本件就個人基本人權之保障及公共利益之均
    衡維護，依比例原則及法益權衡原則，予以客觀之判斷，認
    本件違法搜索扣押對被告隱私權固有危害，對公共利益亦有
    危害，惟對被告隱私權危害程度尚屬輕微，自以公共利益之
    維護為重，本件違背法定程序取得之證據，仍應肯認其證據
    能力。辯護意旨以本件以臨檢名義違法搜索扣押之物品，並
    無證據能力，自無可採。
三、其餘以下所引用之具傳聞性質之證據，檢察官、被告等及其
    選任辯護人於本案言詞辯論終結前，並未爭執其證據能力，
    本院審酌前開證據之作成或取得之狀況，並無非法或不當取
    證之情事，且亦無顯不可信之情況，復經本院於審判期日就
    上開證據依法進行調查、辯論，依刑事訴訟法第159條之5規
    定，均具有證據能力。
四、至辯護意旨雖以被告九十六年六月三十日之警詢筆錄係員警
    以電腦繕打後交由被告簽名，其中關於「警方所查獲之物是
    我自行打開由手提包內取出的」等語記載，非被告當時之陳
    述，並聲請勘驗警詢錄音帶（本院更(一)卷第40、41頁），惟
    於本院審理時，辯護人復表示捨棄該警詢錄音帶之勘驗，且
    檢辯及被告均不爭執錄音及筆錄間是否不符，業據本院裁定
    毋庸再勘驗警詢錄音帶（本院更(一)卷第60頁），且被告警詢
    之供述，被告及其辯護人亦未再爭執其證據能力，應認具證
    據能力，先予敘明。
貳、實體方面
一、訊據被告丁○○矢口否認有何販賣毒品犯行，辯稱前述扣案
    的愷他命係於被查獲前不久向真實姓名、年籍均不詳，綽號
    「阿松」之成年男子，以二萬八千元之價格所購得，伊僅持
    有該愷他命，並未販賣，又扣案之電子磅秤一個、分裝袋四
    十五個及帳冊一本均為有「阿松」所有，連同包包交給伊的
    云云。
二、惟查：
  (一)本件扣案之愷他命二大包、九小包係雲林縣警察局虎尾分局
    員警於九十六年六月三十日早上七時三十分許，在雲林縣虎
    尾鎮○○路二五七號一樓「世紀網咖」，據通報臨檢而扣得
    ，此業據被告丁○○及證人甲○○、丙○○確認在案（見警
    卷第2頁、原審卷第98頁反面至第99頁、第102頁、第106頁
    ），並有卷附扣押筆錄、扣押物品目錄表、現場照片三張等
    件可參（見警卷第5至10頁），而扣案二大包、九小包白色
    粉末經送內政部警政署刑事警察局鑑定結果，均含有第三級
    毒品愷他命成分（送驗粉末二大包、九小包驗前總毛重111.
    98公克，包裝塑膠袋總重約4.95公克，共取0.09公克供鑑驗
    用罄；驗餘總淨重106.94公克），亦有內政部警政署刑事警
    察局九十六年七月二十六日刑鑑字第0960109932號鑑定書在
    卷可憑（見96年度偵字第3426號卷第31至32頁），是以警查
    獲時被告持有第三級毒品愷他命之事實，洵可認定。
  (二)本件被告以販出之意思向「阿松」販入愷他命之時間九十六
    年九月三十日凌晨三時許，此可由被告於九十六年六月三十
    日偵訊筆錄中供稱：今天的凌晨三點多，他（阿松）打電話
    給我，他跟我說有東西到，看我要不要買，若要的話就到嘉
    義，我就自己開車去嘉義，到了嘉義他在KTV外等，交給我
    一個包包，裡面有電子磅秤一台，分裝袋五十四個，還有一
    本簿子（帳冊）及Ｋ他命。（見96年度偵字第3426號卷第11
    頁），足見本件被告向「阿松」販入愷他命之時間係九十六
    年九月三十日凌晨三時許，起訴書認定係九十六年九月二十
    九日凌晨三時許，容有誤會。
  (三)被告辯稱電子磅秤一個，分裝袋五十四個，還有一本簿子（
    帳冊）均為「阿松」贈送給伊的，伊向「阿松」買完毒品後
    即直接去網咖云云。然查：被告供稱其最後一次用毒品Ｋ他
    命係於九十六年六月三十日凌晨四至五時，在其租屋處房間
    內施用，所施用之毒品Ｋ他命係向綽號「阿松」之男子所購
    買（警卷第3頁），足認被告向綽號「阿松」之男子購買毒
    品Ｋ他命曾返家吸食，並非如被告所辯伊向「阿松」買完毒
    品後即直接去網咖云云。是以扣案之帳冊、電子秤一台及分
    裝袋五十四個即為被告自家中攜至網咖，可認其有販賣毒品
    之意圖。
  (四)被告於偵查中供稱：現在沒有工作，是花自己的存款，且自
    上個月起沒有工作，之前在土庫鎮小吃部當服務生，月收入
    二萬元左右（見96年度偵字第3426號卷第8-9頁）；於原審
    審理時供稱：自己僅有存款二、三萬元（見原審卷第9頁背
    面），可知被告丁○○於本件購買本案愷他命時並無工作，
    其身上存款並不多，被告當時之經濟狀況並不寬裕，則被告
    豈有可能在經濟狀況不寬裕之情形下，尚因一次購買大量愷
    他命單價較為便宜之緣故，而將身上僅存之現金大部分支出
    以購買、囤積本案高達驗餘總淨重一０六點九四公克之愷他
    命？又扣案愷他命數量甚多且純度甚高，參以被告供稱其本
    身有施用愷他命之習慣，一天施用約二公克，每次均係用將
    愷他命粉末摻入香煙內點燃後吸食方式而施用，一天約施用
    二、三次（見96年度偵字第3426號卷第9頁）等語，因此，
    依被告施用愷他命之數量推算，扣案總毛重至少為111.98公
    克（含包裝塑膠袋總重4.95公克，取0.09公克送驗，驗餘總
    淨重106.94公克）之純度約百分之84之愷他命，被告至少可
    施用二至三個月，此與一般吸食者一次僅購買少量毒品吸用
    之常情不合，顯已逾被告個人短期內單純施用之正常數量，
    是被告於購買愷他命之初，除有部分供己施用之意外，為了
    供應自己之日常生活之需，應有販賣以營利之意圖。
  (五)被告於偵查時供稱：扣案Ｋ他命包九小包係伊自己回來後再
    分裝的，為方便使用，伊係以扣案之電子磅秤分裝（見96年
    度偵字第3426號卷第12、13頁），若被告購買愷他命確係供
    自己吸食用，依常理而言，當無再行分裝之必要，僅需將每
    次所需施用之數量取出即可，又何需將分裝後之數個小塑膠
    袋包裝全數隨身攜帶，復又將分裝後之大量毒品隨身攜帶出
    入公共場所？若非被告具有販賣之意圖，何需將已逾越個人
    短期內施用之大量且已分裝完畢之毒品隨身攜帶之必要，是
    被告丁○○辯稱扣案之毒品係供其個人施用一詞，有悖常理
    ，不足採信。
  (六)所謂販賣行為，並不以販入之後復行賣出為要件，祇要以營
    利為目的，將毒品購入或賣出，有一於此，其犯罪即為完成
    （最高法院67年台上字第2500號判例參照）。又販賣毒品係
    違法行為，非可公然為之，亦無公定之價格，不論是瓶裝或
    紙包，均可任意分裝增減分量，而每次買賣之價差，亦隨時
    依雙方之關係深淺、資力、需求之數量及對行情之認知、來
    源是否充裕、販賣者是否渴求資金、查緝是否嚴謹、購買者
    被查獲時供述購買對象之可能性之風險評估等，因而異其標
    準，並機動調整，非可一概而論，販賣之利得除經坦承犯行
    或價量至臻明確外，委難查得實情，販賣之人從價差或量差
    中牟利方式雖異，其意圖營利之非法販賣行為則相同（最高
    法院92年度台上字第6058號判決參照）。被告供稱扣案之愷
    他命係以每公克五百元向「阿松」購買，一次買很多的話，
    會比較便宜，之前購買不到一公克，約0.9公克就要一千元
    （見96年度偵字第3426號卷第9、10頁）等語，則被告以每
    公克五百元之低價販入扣案之愷他命，雖在被告尚未販出即
    經警查獲，無從確定其非法販賣予他人可獲得具體利潤的金
    額；然近年政府為杜絕毒品氾濫，嚴加執行查緝施用及販賣
    毒品。販賣毒品犯行又屬重罪，若無利可圖或有特別情形，
    衡情一般持有毒品之人當無輕易將所持毒品轉售他人而甘冒
    需再次向他人購買，而有被查獲並受長期自由刑或生命刑剝
    奪危險之理！被告自承其之前購買之價格為0.9公克一千元
    ，此次其購入之價格為每公克五百元，約為先前購入價格之
    二分之一，亦即低於其先前購入之價格甚多，一旦轉售，其
    可得之利潤，必相當可觀。縱使未確切查得被告販賣毒品可
    得賺取的實際差價，本件若被告販出之意思購買上開毒品，
    尚難認其將以同一價格出售，自難因此認被告非法販毒牟利
    之事證有所不足。否則，被告飾詞否認販賣毒品反而得逞僥
    倖，將失情理之平。
  (七)綜上所述，本件事證明確，被告丁○○具有營利意圖而販賣
    第三級毒品愷他命之犯行，至為明確，被告空言否認犯行，
    並以上開情詞置辯，顯係卸責之詞，委無足採，其意圖販賣
    第三級毒品之犯行，堪可認定，自應予依法論科。
三、論罪科刑之理由：
  (一)比較新舊法部分：
    被告行為後，毒品危害防制條例部分條文業於九十八年五月
    二十日修正公布，並已生效施行，依刑法第二條第一項所揭
    示之「從舊從輕」原則，比較新舊法適用之結果，其第四條
    第三項修正前規定：「製造、運輸、販賣第三級毒品者，處
    5年以上有期徒刑，得併科新臺幣5百萬元以下罰金」，修正
    後規定為：「製造、運輸、販賣第二級毒品者，處無期徒刑
    或7年以上有期徒刑，得併科新臺幣1千萬元以下罰金」、「
    製造、運輸、販賣第三級毒品者，處5年以上有期徒刑，得
    併科新臺幣7百萬元以下罰金」。修正後之規定，將併科罰
    金之數額關於販賣第二級毒品罪部分，由7百萬元以下提高
    為1千萬元以下，關於販賣第三級毒品罪部分，由5百萬元以
    下提高為7百萬元以下，自以修正前該條項所定刑對被告較
    為有利，自應適用修正前毒品危防制條例之規定。
  (二)核被告丁○○意圖營利而販入愷他命之所為，係犯修正前毒
    品危害防制條例第四條第三項之販賣第三級毒品罪，應予依
    法論科。
四、撤銷改判之理由：
    原審以扣案第三級毒品係員警非法搜索、扣押取得，並無證
    據能力，因而對被告為無罪之諭知，固非無見。惟查：(一)原
    審未審酌：本件員警甲○○、丙○○對被告之搜索、扣押固
    不適法，惟依刑事訴訟法第一百五十八條之四之規定，本件
    仍應權衡違法搜扣之第三級毒品，雖侵害被告之隱私，然扣
    案之第三級毒品若不及時查扣，恐因時間經過而有滅失之虞
    ，非無緊急取證之必要，且該毒品數量甚為龐大，一旦流入
    市面，對於社會治安、公共利益之違害至鉅，自以公共利益
    之維護為重，此違背法定序所取得之證據，仍應肯認其證據
    能力，原審判決疏未審酌及此，即為被告無罪之判決，容有
    未洽。(二)原審判決未論及新舊法比較，亦有不當。上訴意旨
    執此指摘原判決諭知被告無罪不當，為有理由，自應由本院
    將原判決撤銷改判。
五、本院審酌被告於偵查中、原審及本院審理中均矢口否認犯行
    ，無視毒品之危害社會之鉅及對人體之健康傷害亦鉅，為謀
    求私利，令買受毒品者沉迷於毒癮，無法自拔，輕則戕害個
    人身心，重則因缺錢買毒而鋌而走險，實為多種犯罪之源頭
    ，施用者導致精神障礙，性格異常，其至造成生危險之成癮
    性，嚴重害及國人之身心健康，而被告年輕力壯，不思努力
    工作賺取正當酬，竟藉流他人牟利，危害民身心健康及社會
    風氣，扣案毒品數量相當龐大，其惡性不輕，暨考量其並無
    前科，有臺灣高等法院被告前案紀錄表可稽（本院更(一)卷第
    25頁）及其犯罪動機、目的、手段，犯罪所生之危害、被告
    品行、知識程度，及犯罪後態度等一切情狀，認公訴人請求
    量處有期徒刑五年二月，尚稱允當，爰量處主文第二項所示
    之刑，以資懲戒。
六、按毒品危害防制條例第二條第二項規定，毒品依其成癮性、
    濫用性及對社會危害性分為四級，並就製造、運輸、販賣、
    意圖販賣而持有、以非法方法使人施用、引誘他人施用及轉
    讓不同品項之毒品等行為，分別定其處罰。至施用或持有第
    三、四級毒品，因其可罰性較低，故未設處罰之規定，僅就
    施用及持有第一、二級毒品科以刑罰。惟鑑於第三、四級毒
    品均係管制藥品，特於同條例第十一條之一明定無正當理由
    ，不得擅自持有；第十八條第一項後段復規定查獲之第三、
    四級毒品，無正當理由而擅自持有者，沒入銷燬之。從而，
    依同條例第十八條第一項後段應沒入銷燬之毒品，專指查獲
    施用、持有第三、四級毒品而言；倘係查獲製造、運輸、販
    賣、意圖販賣而持有、以非法方法使人施用、引誘他人施用
    或轉讓第三、四級毒品，既屬同條例相關法條明文規定處罰
    之犯罪行為，即非該條項應依行政程序沒入銷燬之範圍。又
    同條例第十九條第一項所定「供犯罪所用或因犯罪所得之物
    」，係指犯第四條至第九條、第十二條、第十三條或第十四
    條第一項、第二項之罪所用或所得之物，不包括毒品本身在
    內，是尚不得援用此項規定為第三、四級毒品之沒收依據。
    以犯第四條第三項販賣第三級毒品罪為例，第三級毒品本身
    為其販賣之標的，非屬供「販賣第三級毒品所用之物」，必
    係遂行販賣該毒品使用之物，始屬「供犯罪（犯第四條第三
    項之販賣第三級毒品罪）所用之物」，其理至明。又同條例
    對於查獲之製造、運輸、販賣、意圖販賣而持有、以非法方
    法使人施用、引誘他人施用及轉讓第三、四級毒品之沒收，
    並無特別規定，如其行為已構成犯罪，則該毒品即屬不受法
    律保護之違禁物，應回歸刑法之適用，依刑法第三十八條第
    一項第一款之規定沒收之（最高法院九十五年度臺上字第九
    一一號、第四三五八號及第五二五二號判決意旨參照）。是
    ：
  (一)本案扣案之第三級毒品愷他命二大包、九小包驗餘總淨重一
    ０六點九四公克（即驗前總毛重一一一點九八公克扣除包裝
    塑膠帶袋總重四點九五公克再扣除取０點０九公克鑑定用罄
    部分。其中起訴書載為驗餘淨重約八十九點九０公克，係屬
    誤載）屬違禁物，有內政部警政署刑事警察局鑑定書附卷可
    參（見96年度偵字第3426號卷第31頁），依上開說明，應依
    刑法第三十八條第一項第一款之規定宣告沒收；至於其中取
    ０點０九公克鑑定用罄部分已不存在，此部分不另諭知沒收
    。
  (二)扣案之帳冊一本，其上記載「緯」、「婷」、「阿平」、「
    瑞哥」、「瑞弟」、「哲偉」、「空安」、「紅軍」、「寶
    在」、「青蛙」等人名或綽號記載，該人名或綽號之記載旁
    邊並有數字之記載（如緯1000、阿平1800），數字有下並有
    括號「球」、「丸」等字之註記（96年度偵字第3426號卷第
    15頁），被告不爭執上開字帳冊上之記載是其所為（本院更
    (一)卷第34頁背面），並供稱「帳冊上面是記載我借人家錢等
    金錢往來」（本院更(一)卷第91頁）。惟被告於偵查中，檢察
    官訊問其「青蛙、哲偉為何人」，被告分別以聳肩而未回答
    及答稱「不知道」（見96年度偵字第3426號卷第13頁）。若
    如被告所辯，上開記載係被告與他人合法借貸之債權記錄，
    被告為何無法供出向其借錢者之姓名？又被告抗辯該帳冊非
    其所有，乃「阿松」所有。若果屬實，被告豈會在「阿松」
    之帳冊上記載自己與他人之債權，足認該帳冊為被告所有，
    被告辯稱該帳冊非其所有，為「阿松」所有一節，並不可採
    。惟上開帳冊並無證據足資證明係與本件被告販賣毒品有何
    關係，自無庸為沒收之諭知。
  (三)扣案之電子秤被告供稱係其用以分裝愷他命之用（見96年度
    偵字第3426號卷第13頁），另扣案之夾鏈分裝袋五十四個應
    係被告用以分裝毒品，防止毒品散逸之用，同為被告所有供
    犯罪所用之物。被告前雖辯稱前開扣案物品非其所有，應係
    為逃避刑責所為之辯解，且係經警在被告隨身攜帶所查獲，
    被告亦無法說出何人所有以供查證，則被告辯稱扣案之電子
    秤一台、夾鏈分裝袋五十四個非其所有，即不足採。另被告
    所有號碼0000000000號行動電話乃被告用以聯絡「阿松」以
    購買扣案愷他命之工具，雖未扣案，仍應與扣案之電子秤一
    台、夾鏈分裝袋五十四個依毒品危害防制條例第十九條第一
    項規定，宣告沒收之。上開行動電話並諭知如全部或一部不
    能沒收，追徵其價額（最高法院九十九年度第五次刑事庭會
    議參照）。
據上論斷，應依刑事訴訟法第三百六十九條第一項前段、第三百
六十四條、第二百九十九條第一項前段，（修正前）毒品危害防
制條例第四條第三項、第十九條第一項，刑法第十一條前段、第
三十八條第一項第一款，判決如主文。
本案經檢察官許美女到庭執行職務。
中    華    民    國    99    年    11    月    18    日
                  刑事第六庭    審判長法  官  董武全
                                      法  官  林英志
                                      法  官  孫玉文
以上正本證明與原本無異。
如不服本判決應於收受送達後10日內向本院提出上訴書狀，其未
敘述上訴理由者，並得於提起上訴後10日內向本院補提理由書（
均須按他造當事人之人數附繕本）「切勿逕送上級法院」。
                                      書記官  王薇潔
中    華    民    國    99    年    11    月    18    日
附錄本案論罪科刑法條全文:
修正前毒品危害防制條例第4條
製造、運輸、販賣第一級毒品者，處死刑或無期徒刑；處無期徒
刑者，得併科新臺幣1千萬元以下罰金。
製造、運輸、販賣第二級毒品者，處無期徒刑或7年以上有期徒
刑，得併科新臺幣7百萬元以下罰金。
製造、運輸、販賣第三級毒品者，處5年以上有期徒刑，得併科
新臺幣5百萬元以下罰金。
製造、運輸、販賣第四級毒品者，處3年以上10年以下有期徒刑
，得併科新臺幣3百萬元以下罰金。
製造、運輸、販賣專供製造或施用毒品之器具者，處1年以上7年
以下有期徒刑，得併科新臺幣1百萬元以下罰金。
前五項之未遂犯罰之。

司法院資訊處製作；財團法人民間司法改革基金會備份。
